【裁判字號】    96,訴,999
【裁判日期】    970423
【裁判案由】    偽證
【裁判全文】
臺灣臺南地方法院刑事判決               96年度訴字第999號
公  訴  人  臺灣臺南地方法院檢察署檢察官
被      告  甲○○
                    現因另案於臺灣東成技能訓練所執行中
上列被告因偽證案件，經檢察官提起公訴（九十六年度偵字第一
一０六五號），本院判決如下：
    主  文
甲○○無罪。
    理  由
一、公訴意旨略稱：被告甲○○明知另案被告乙○○於民國九十
    四年八月間，持仿BERETTA廠92FS型半自動手槍之模型槍，
    至台南市○○街35號住處委託其改造，其並著手改造成可發
    射子彈，具有殺傷力之改造手槍（槍枝管制編號：00000000
    00）後交付另案被告乙○○持有；嗣台南市警察局第六分局
    於九十五年一月六日接獲檢舉被告甲○○涉嫌改造手槍，於
    九十五年一月二十三日至臺灣臺南看守所借提詢問甲○○時
    （甲○○當時因另案涉嫌改造手槍，為臺南縣警察局麻豆分
    局於九十五年一月十七日查獲，同年一月十九日羈押台灣台
    南看守所），經被告甲○○供出上情，並帶警前往臺南市警
    察局交通隊拖吊場搜索該輛小客車（另案被告乙○○於九十
    四年十月二十一日下午四時許，駕駛該車行經台南市○○路
    ，因形跡可疑，為警循線追蹤至和真街玉市停車場盤查時，
    另案被告乙○○恐被警查獲上開改造手槍，立即倒車加速逃
    離，行至臨安路與美麗街交岔路口，即棄車逃逸，經警將該
    輛小客車拖至該處停放保管），在該輛小客車後車廂右側內
    裝及車身鈑金夾層內，起出上開仿BERETTA廠92FS型半自動
    手槍之模型槍改造而成，可發射子彈，具有殺傷力之改造手
    槍，乃報告臺灣臺南地方法院檢察署（以下簡稱台南地檢署
    ）檢察官偵查結果，以另案被告乙○○涉犯槍砲彈藥刀械管
    制條例第八條第一項共同製造槍枝罪嫌，於九十五年十一月
    三十日以九十五年度偵緝字第四一五號提起公訴後，本院於
    九十六年四月十一日審理九十五年度訴字第一七六九號即另
    案被告乙○○違反槍砲彈藥刀械管制條例案件時，被告甲○
    ○為證人，於供前具結，就案情有重要關係之事項，竟虛偽
    陳述稱「另案被告乙○○要我幫他改造，但我沒有幫他」，
    「他之前曾拿來過，但我還給他，沒有幫他改造」，「因為
    槍本來就是乙○○的」等語，使法院審判因而陷於錯誤判決
    另案被告乙○○無罪，因認被告甲○○涉有刑法第一百六十
    八條之偽證罪嫌等語。
二、按犯罪事實應依證據認定之，無證據不得認定其犯罪事實；
    又不能證明被告犯罪者，即應諭知無罪之判決，刑事訴訟法
    第一百五十四條第二項、第三百零一條第一項分別定有明文
    。另按認定犯罪所憑之證據，無論其為直接證據或間接證據
    ，其為訴訟上之證明時，均須達於一般通常之人均不致於有
    所懷疑，而得確信其為真實之程度，始得據之為有罪之認定
    。倘其證明尚未達到此一程度，而有合理性之懷疑存在，致
    使無從形成有罪之確信時，根據「罪證有疑，利於被告」之
    證據法則，即不得遽為不利被告之認定。公訴意旨認被告涉
    犯刑法一百六十八條之偽證罪嫌，無非以被告確曾受另案被
    告乙○○之託，改造本案槍枝成為具有殺傷力之槍枝，然竟
    於九十六年四月十一日本院審理九十五年度訴字第一七六九
    號即另案被告乙○○違反槍砲彈藥刀械管制條例案件時，否
    認曾為另案被告乙○○改造槍枝並為前開證詞，因認被告於
    本院前揭案件審理時之證詞係屬虛偽不實之證詞等情為據。
    訊據被告甲○○於本院審理時，固坦承於本院前揭案件審理
    時，曾為前開證詞，惟否認涉有偽證罪嫌，辯稱：另案被告
    乙○○曾委請其改造本案槍枝，但其確實並未代為改造，其
    於前開案件審理中所為之證詞與事實相符，並無虛偽不實之
    處等語。
三、經查：
  (一)緣被告甲○○於臺南地檢署檢察官偵辦另案被告乙○○涉嫌
    共同製造改造手槍案件中，曾以證人身分證稱：另案被告乙
    ○○於九十四年八月買模型槍予伊，由伊改造完成後，在其
    住處交付予另案被告乙○○等語。臺南地檢署檢察官據此認
    另案被告乙○○涉有槍砲彈藥刀械管制條例第八條第一項之
    共同製造具有殺傷力，可發射子彈之手槍罪嫌，並以九十五
    年度偵緝字第四一五號提起公訴，嗣由本院分案以九十五年
    度訴字第一七六九號審理。又另案被告乙○○於前述被訴共
    同製造具有殺傷力，可發射子彈之手槍罪嫌案件審理時，始
    終否認曾交付玩具模型手槍，並囑託被告甲○○將之改造成
    為具有殺傷力之手槍，而其辯護人乃聲請以證人身分，傳喚
    被告甲○○於前開案件審理時，以證人身分到庭，就另案被
    告乙○○是否委請被告甲○○改造模型槍成具有殺傷力，可
    發射子彈之手槍之爭點作證等情，業經本院調閱前開卷宗屬
    實。從而，被告甲○○於本院審理另案被告乙○○被訴共同
    製造具有殺傷力，可發射子彈之手槍一案中所為證詞，是否
    虛偽不實而構成刑法偽證罪，應取決於被告甲○○是否曾為
    另案被告乙○○將模型槍改造為扣案之具有殺傷力，可發射
    子彈之手槍而定，合先說明。
  (二)另案被告乙○○於本院九十五年度訴字第一七六九號案件審
    理中，迭次陳稱：雖曾交付模型槍予被告甲○○，但未曾委
    請被告甲○○將之改造成為具有殺傷力，可發射子彈之手槍
    等語，是被告甲○○於本院審理時所辯：另案被告乙○○雖
    曾交付模型槍予伊，但其並未代為改造為具有殺傷力，可發
    射子彈之手槍，伊在本院九十五年度訴字第一七六九號案件
    審理時所為之證詞與事實相符，並未虛偽等語，尚非全然無
    據。另被告甲○○於臺南地檢署檢察官偵辦另案被告乙○○
    涉嫌共同製造改造手槍案件中，雖曾證稱：另案被告乙○○
    於九十四年八月買模型槍予伊，由伊改造完成後，在其住處
    交付予另案被告乙○○云云，惟此部分證詞，業經被告甲○
    ○於本院審理另案被告乙○○涉犯製造槍械，及其自身所涉
    偽證案件中，迭次否認在案。是被告甲○○於前開案件偵查
    中所為之證詞，是否屬實，尚非無疑。另參以另案被告乙○
    ○於九十四年十月二十一日駕駛前開車輛衝撞員警時，另毀
    損案外人林原德、孫恬婉所有之車牌號碼九三五二—ＫＢ號
    、三０八七—ＪＰ號自小客車車體，並造成案外人林原德、
    孫恬婉分別受有修復車體損失十一萬餘元、五千餘元之損害
    。然另案被告乙○○因無力負擔，僅賠償被害人孫恬婉五千
    餘元，至被害人林原德受損部分，則由被告甲○○代為賠償
    ，事後另案被告乙○○亦未依約給付賠償金予被告甲○○，
    導致兩人不快等情，亦經被告甲○○於前開案件審理中證述
    明確在案，是被告甲○○與另案被告乙○○間，本存有財務
    糾紛，雙方亦有嫌隙，是被告甲○○於偵查中所為對另案被
    告乙○○不利之證詞，實不無設詞構陷之虞，尚難採認。甚
    而據以認定被告甲○○於本院九十五年度訴字第一七六九號
    案件審理中之證詞與事實不符而屬虛構。
  (三)又本案槍枝原係於被告甲○○所有之車牌號碼四六二六—Ｌ
    Ｙ號自小客車後車廂內右側鈑金旁所起出者，此業經證人即
    執行搜索之員警魏國展於本院九十五年度訴字第一七六九號
    審理時證述無誤，並有車籍作業系統—查詢認可資料一份，
    以及臺南市警察局第六分局於九十五年十二月二十六日以南
    市警六刑字第０九五四六二五０一一０號函檢送之搜索扣押
    筆錄、扣押物品目錄表各一份、搜索現場照片二幀附卷可參
    。而徵之藏匿附表所示槍枝之地點，十分隱密，不易發現，
    若非車輛所有人或親自藏匿者，實難尋獲，此由另案被告乙
    ○○於九十四年十月二十一日下午四時三十分許，駕駛證人
    甲○○所有之車牌號碼四六二六—ＬＹ號自小客車，行經臺
    南市○○街時，因故衝撞員警後棄車逃逸，經警將車輛拖至
    臺南市警察局交通隊拖吊場保管前，曾經搜索車內物品，並
    未查獲本案槍枝一節，亦經證人即承辦員警李曜丞、楊國銓
    於本院九十五年度訴字第一七六九號案件審理時到庭證述明
    確，並有臺南市警察局第二分局於九十六年二月八日以南市
    警二刑字第０九六四二一一０九五０號函覆暨函送之搜索照
    片各一份可資佐憑，是以，質之前開車輛係被告甲○○所有
    ，另案被告乙○○僅短暫向其借車使用，若本案槍枝係另案
    被告乙○○委請被告甲○○改造後而得，另案被告乙○○當
    無置之該車後車廂內，而造成拿取不便之理。
  (四)綜此，依本院調查證據所得，尚難肯認被告甲○○確有受另
    案被告乙○○囑託並將改造本案槍枝成為具有殺傷力，可發
    射子彈之手槍。此外，另案被告乙○○被訴共同製造槍械一
    案，業經本院以九十五年度訴字第一七六九號案件判決無罪
    ，並經台灣高等法院台南分院以九十六年度上訴字第六六五
    號刑事判決駁回上訴，復經最高法院以九十六年度台上字第
    七四一０號刑事判決駁回上訴確定等情，亦有前揭判決書及
    台灣高等法院被告全國前案紀錄表一份在卷可稽。從而，被
    告甲○○於本院九十五年度訴字第一七六九號案件審理時，
    以證人身分具結後所為前開證述，尚難認為虛偽不實之證詞
    。核其所為，與刑法偽證罪之構成要件尚屬有間。此外，復
    查無其他積極證據足認被告確有公訴意旨所指前開犯行，參
    酌前開說明，自應為無罪判決之諭知。
據上論斷，應依刑事訴訟法第三百零一條第一項，判決如主文。
本件經檢察官丙○○到庭執行職務。
中    華    民    國    97    年    4     月    23    日
                              刑事第七庭
                                  審判長法  官  陳振謙
                                        法  官  高如宜
                                        法  官  卓穎毓
以上正本證明與原本無異。
如不服本判決應於收受本判決後10日內向本院提出上訴書狀，並
應敘述具體理由。如未敘述上訴理由者，應於上訴期間屆滿後20
日內向本院補提理由書狀（均須按他造當事人之人數附繕本）「
切勿逕送上級法院」。
                                        書記官  秦建華
中    華    民    國    97    年    4     月    23    日


司法院資訊處製作；財團法人民間司法改革基金會備份。
